【裁判字號】    92,上易,1957
【裁判日期】    921219
【裁判案由】    藏匿人犯
【裁判全文】
臺灣高等法院刑事判決                          九十二年度上易字第一九五七號
    上  訴  人  臺灣臺北地方法院檢察署檢察官
    被      告  丙○○
右上訴人因頂替案件，不服臺灣臺北地方法院九十一年度交易字第九一號，中華民國
九十二年六月五日第一審判決（起訴案號：臺灣臺北地方法院檢察署九十年度偵字第
一六一一Ｏ號），提起上訴，本院判決如左：
    主  文
原判決關於丙○○部分撤銷。
丙○○共同意圖使犯人隱避而頂替，處有期徒刑肆月，如易科罰金，以佰元折算壹
日。
    事  實
一、丙○○於八十八年九月二十八日，因友人吳旗清無汽車駕駛執照，吳旗清曾經向
    胞姐甲○○借用車牌號碼ＣＰ－五二五九號自用小客車被拒，因吳旗清擬於八十
    八年九月二十八日外出需車使用，遂委請友人丙○○出面向甲○○商借上開小客
    車，丙○○借得上開自小客車後於當日晚間八時四十分許，交由吳旗清駕駛該車
    輛搭載丙○○等人，沿臺北市○○○路○段由南向北方向行駛，行經該路段與民
    族東西路交岔路口，擬右轉東向進入民族東路之際，因疏未注意汽車行駛至交岔
    路口，四車道以上或同向二車道道路，欲右轉彎時，應距交岔路口三十公尺前換
    入外側車道或右轉車道，且轉彎車應讓直行車先行，貿然自內側車道搶先右轉，
    適有乙○○騎乘車牌號碼ＥＤＱ－八七五號輕型機車沿臺北市○○○路○段外側
    慢車道由南向北方向行駛，行至該路段與民族東西路交岔路口，擬直行通過該路
    口，見狀閃避不及，吳旗清所駕車輛遂與乙○○所乘機車碰撞，乙○○因而人車
    倒地，受有尾椎骨折之傷勢；吳旗清駕駛動力交通工具肇事致乙○○受傷後，停
    車察看並發覺駕車肇事致乙○○受傷，由車內年籍姓名不詳之人下車協助將乙○○送醫，吳旗清駕車內載丙○○駛離，嗣經路人記下車號報案，吳旗清因恐無照
    駕駛肇事刑責加重，向友人莊石能表示願意負責民事賠償責任，擬商請友人丙○○頂替為肇事者，經丙○○拒絕，另邀請友人莊石能頂替為肇事者，丙○○以在
    場人身分前往臺北市政府警察局交通分隊製作警訊筆錄，丙○○、莊石能（原審
    判決確定）竟為求脫免友人吳旗清之過失傷害、駕駛動力交通工具肇事逃逸罪責
    ，共同意圖使吳旗清隱避之犯意聯絡，於同年十月七日（檢察官誤載為十月二十
    七日）在位於臺北市○○○路一號之臺北市政府警察局交通警察大隊向員警製作
    警訊筆錄時供稱莊石能為駕車肇事之人，推由莊石能為肇事者而頂替吳旗清，乙○○提起告訴過失傷害案件，莊石能因見吳旗清並未依約定與告訴人乙○○成立
    和解，恐將自負過失傷害刑責，始供出上情。
二、案經乙○○訴由臺灣臺北地方法院檢察署檢察官聲請簡易判決處刑，經本院臺北
    簡易庭認不宜以簡易判決處刑，移由本院刑事庭依普通程序審理。
    理    由
一、訊據被告丙○○於本院審理時坦承不諱，核與共同被告莊石能於偵訊、原審供述
    及被害人乙○○於本院指述情節相符，並有八十八年十月七日臺北市政府警察局
    交通事故談話紀錄表、道路交通事故調查報告表、診斷證明書、車號查詢汽車車
    面借車，且嗣後吳旗清告知證人車子撞到人，他會處理，證人甲○○於本院調查
    時因其弟吳旗清肇事而同意與被害人成立和解，並當庭賠償被害人之損害等情，
    經證人甲○○於本院調查時結證屬實在卷（見本院卷第三十六頁、第四十七頁）
    ，足證
    本件確係吳旗清駕車肇事之事實，應可認定，則被告為求脫免友人吳旗清之過失
    傷害罪責，共同意圖使吳旗清隱避而頂替之不法犯行，事證明確，被告犯行，應
    可認定。
二、核被告所為，係犯刑法第一百六十四條第一項、第二項之意圖使犯人吳旗清隱避
    而頂替罪。被告與莊石能間有犯意聯絡及行為分擔，應論以共同正犯，本件公訴
    人認被告所為係教唆犯行，起訴事實與本院認定共同正犯之基本社會事實相同，
    依法應由本院逕予審理，併此敘明。
三、原審未予詳查，認應另行起訴，遽為被告無罪判決，自有未合，檢察官提起上訴
    為有理由，應由本院將原判決撤銷改判，爰審酌被告為肇事在場人，明知被告莊
    石能並非駕車肇事者，於警訊、偵訊時均不知及時坦承犯行，供詞反覆，蔑視司
    法機關公權力之行使、對國家偵查權妨害非輕，致被害人乙○○因本次車禍受傷
    告訴過失傷害案件，自肇事後迄至本院九十二年十二月五日調查時經長達是年餘
    始由證人甲○○（即肇事者吳旗清之胞姊）出面和解等一切情狀，量處如主文所
    示之刑。被告與共同被告莊石能間有犯意聯絡及行為分擔，應論以共同正犯，又
    被告行為後，刑法第四十一條業已修正為犯最重本刑為五年以下之刑之罪，而受
    六個月以下有期徒刑或拘役之宣告，因身體、教育、職業、家庭之關係或其他正
    當事由，執行顯有困難者，得易科罰金，並於九十年一月十日公布施行，同年一
    月十二日生效，是被告於犯罪後法律已有變更，經新舊法比較，依刑法第二條第
    一項前段之規定，應適用有利於被告之新法，諭知易科罰金之折算標準，以資懲
    儆。
據上論斷，應依刑事訴訟法第三百六十九條第一項前段、第三百六十四條、第二百九
十九條第一項前段，刑法第二十八條、第一百六十四條第一項、第二項、第二條第一
項前段、第四十一條第一項前段，罰金罰鍰提高標準條例第一條前段、第二條，判決
如主文。
本案經檢察官劉家芳到庭執行職務。
中   華   民    國      九十二      年        十二        月     十九   日
                              臺灣高等法院刑事第二十三庭
                                  審判長法  官  宋      祺
                                        法  官  陳  坤  地
                                        法  官  王  淑  滿
右正本證明與原本無異。
不得上訴。
                                        書記官  陳  思  云
中   華   民    國      九十二      年        十二        月     十九   日
附錄：本案論罪科刑法條全文
中華民國刑法第一百六十四條
 (藏匿人犯或使之隱避、頂替罪)
藏匿犯人或依法逮捕拘禁之脫逃人或使之隱避者，處二年以下有期徒刑、拘役或五百
元以下罰金。
意圖犯前項之罪而頂替者，亦同。


司法院資訊處製作；財團法人民間司法改革基金會備份。
